臺灣臺中地方法院民事判決　九十一年訴字第二八二三號
　　原　　　告　　泛亞商業銀行股份有限公司
　　法定代理人　　丙○○
　　訴訟代理人　　甲○○
　　被　　　告　　戊○○
　　兼法定代理人　乙○○
　　法定代理人　　丁○○
右當事人間撤銷贈與事件，本院判決如左：
    主      文
被告戊○○、乙○○間於民國九十一年二月十八日就坐落臺中市南區○○○○段九五
之一六四地號，面積九十一平方公尺，權利範圍五分之一土地，及同段四七五七號建
號（建物門牌：臺中市○區○○街一七一巷三之三號），鋼筋混凝土造五層樓房第四
層面積五十三點三四平方公尺、陽臺面積九點二五平方公尺，權利範圍全部建物各乙
筆，所為之贈與行為及所有權移轉契約應予撤銷。
被告戊○○應就前項不動產以贈與為原因，於民國九十一年三月五日所為之所有權移
轉登記，予以塗銷。
訴訟費用由被告負擔。
    事      實
一、原告方面：
  (一)聲明：如主文所示。
  (二)陳述：
  1.訴外人寶三工業股份有限公司（以下簡稱寶三公司），分別於民國九十年十二月
    十八日、九十一年一月二十三日、同年二月一日，邀被告乙○○為連帶保證人，
    向原告借款新臺幣（下同）五百萬元、一百零六萬元、三百三十萬元，清償期分
    別為九十二年十二月十八日、九十一年五月二十三日、同年六月一日，利息均約
    定按年息百分之八點五按月計付，並於屆期應清償本金，並約定若其中一期未付
    ，全部借款視為到期，詎寶三公司於九十一年五月十八日起即未依約清償，尚餘
    本金八百九十五萬六千二百八十二元，及自九十一年五月十八日起至清償日止，
    按年息百分之八點五計算之利息，並自同年六月十九日起至清償日止，其逾期在
    六個月以內者，按上開利率百分之十，逾期超過六個月部分，按上開利率百分之
    二十計算之違約金，經並原告於九十一年五月二十四日向鈞院聲請核發支付命令
    ，屢經催討，仍未見償付。
  2.被告乙○○為逃避對原告之債務履行責任，將其所有坐落臺中市南區○○○○段
    九五之一六四地號，面積九十一平方公尺，權利範圍五分之一土地，及同段四七
    五七號建號（建物門牌：臺中市○區○○街一七一巷三之三號），鋼筋混凝土造
    五層樓房第四層面積五十三點三四平方公尺、陽臺面積九點二五平方公尺，權利
    範圍全部建物各乙筆（以下簡稱系爭不動產）於九十一年二月八日贈與被告戊○
    ○，並於同年三月五日辦理所有權移轉登記。
  3.被告乙○○積欠原告債務高達八百萬餘元，除系爭不動產外，雖有(一)臺中市○○
    路五十九巷六十五弄二一、二三號地下室及(二)投資寶三公司有五百股，價值有五
    百萬元等財產，然關於地下室部分為公共設施，並為被告乙○○與其他繼承人六
    人所共有，被告乙○○更無該建物所坐落之土地所有權，而被告所投資之寶三公
    司所負債務已高達六千七百二十四萬元，其資產顯然大於負債，故原告對於其上
    開財產之執行並無實益。被告乙○○為逃避對原告之債務，而將系爭不動產無償
    贈與予被告戊○○，並辦理移轉登記，已有害於原告債權之清償，故請求依據民
    法第二百四十四條第一項之規定撤銷其債權行為及物權行為，另併請求被告戊○
    ○就所辦理之所有權移轉登記予以塗銷。
  (三)證據：提出放款借據影本一份、約定書影本二份授信綜合額度契約影本一份、動
    撥通知書影本一份、支付命令聲請狀影本一份、附表及土地暨建物登記簿謄本各
    一份、泛亞銀行徵信報告書影本一份、寶三公司變更事項登記卡影本一份、財團
    法人金融聯合徵信中心徵信查詢表一份、支票及退票理由單各九紙為證。
二、被告方面：
  (一)聲明：原告之訴駁回。
  (二)陳述：被告乙○○確實將系爭不動產贈與予被告戊○○，目前亦擔任寶三公司之
    監察人，但寶三公司於九十一年八月間始遭銀行拒絕往來，被告間辦理系爭不動
    產過戶事宜，係於同年二月間所辦理，被告乙○○並無法預知寶三公司之財務狀
    況會變差。
  (三)證據：提出土地及建物登記謄本各一份為證。
三、本院依職權向財政部臺灣省中區國稅局大智稽徵所函查被告乙○○、戊○○之財
    產狀況。
    理　　由
一、原告起訴主張被告乙○○為借款人寶三公司之連帶保證債務人，因寶三公司積欠
    原告債務高達八百萬餘元，經聲請本院核發支付命令，屢經催討，仍未見償付，
    被告乙○○為逃避對原告之債務履行責任，將其所有系爭不動產於九十一年二月
    八日無償贈與被告戊○○，並於同年三月五日辦理所有權移轉登記，已有害於原
    告債權之清償，故請求依據民法第二百四十四條第一項之規定撤銷其債權行為及
    物權行為，同時請求被告戊○○就所辦理之所有權移轉登記予以塗銷。被告則以
    寶三公司於九十一年八月間始遭銀行拒絕往來，被告間辦理系爭不動產過戶事宜
    ，係於同年二月間所辦理，被告乙○○並無法預知寶三公司之財務狀況會變差等
    語以資抗辯。
二、查原告主張(一)寶三公司邀被告乙○○為連帶保證人，分別於九十年十二月十八日
    、九十一年一月二十三日、同年二月一日，向原告借款五百萬元、一百零六萬元
    、三百三十萬元，清償期分別為九十二年十二月十八日、九十一年五月二十三日
    、同年六月一日，利息均約定按年息百分之八點五按月計付，並於屆期應清償本
    金，並約定若其中一期未付，全部借款視為到期，詎寶三公司於九十一年五月十
    八日起即未依約清償，尚餘本金八百九十五萬六千二百八十二元，及自九十一年
    五月十八日起至清償日止，按年息百分之八點五計算之利息，並自同年六月十九
    日起至清償日止，其逾期在六個月以內者，按上開利率百分之十，逾期超過六個
    月部分，按上開利率百分之二十計算之違約金未清償，經並原告於九十一年五月
    二十四日向鈞院聲請核發支付命令，屢經催討，仍未見償付。(二)被告乙○○於九
    十一年二月八日將系爭不動產贈與被告戊○○，並於同年三月五日辦理所有權移
    轉登記等事實，提出放款借據影本一份、約定書影本二份授信綜合額度契約影本
    一份、動撥通知書影本一份、支付命令聲請狀影本一份、附表及土地暨建物登記
    簿謄本各一份為證，被告對上情亦不爭執，堪信為真。
三、按債務人所為之無償行為，有害及債權人者，債權人得聲請法院撤銷之，民法第
    二百四十四條第一項定有明文。又按債權人之債權，因債務人之行為，致有履行
    不能或困難之情形者，即應認為有損害於債權人之權利，應不以債務人因其行為
    致陷於無資力為限（最高法院四十五年度台上字第一三一六號判例參照）。至於
    債務人之法律行為除有特別規定外，無論債權行為抑為物權行為，均非所問（最
    高法院四十二年度台上字第三二三號判例參照）。即撤銷債務人所為之無償行為
    者，祇須具備（一）為債務人所為之無償法律行為。（二）其無償法律行為有害
    於債權人。（三）其法律行為係以財產權為目的，即為已足。又保證債務之所謂
    連帶，係指保證人與主債務人負同一債務，對於債權人各負全部給付之責任者而
    言，此就民法第二百七十二條第一項規定連帶債務之文義參照觀之甚明。本件被
    告乙○○係寶三公司之監察人，於寶三公司向原告借貸時，簽立連帶保證契約予
    原告，約定願就寶三公司對原告之債務負連帶保證責任，嗣寶三公司陸續九十年
    十二月十八日、九十一年一月二十三日、同年二月一日，分別向原告借款五百萬
    元、一百零六萬元、三百三十萬元，共九百三十六萬元，並於九十一年五月十八
    日起即未依約清償，尚餘本金八百九十五萬六千二百八十二元，及自九十一年五
    月十八日起至清償日止，按年息百分之八點五計算之利息，並自同年六月十九日
    起至清償日止，其逾期在六個月以內者，按上開利率百分之十，逾期超過六個月
    部分，按上開利率百分之二十計算之違約金未清償，揆諸前揭說明，被告乙○○
    於清償前，應就寶三公司前揭借款及其利息、違約金等負連帶清債之責，惟被告
    乙○○卻借款後即將系爭之不動產，贈與並移轉登記予被告戊○○。是以，本院
    審酌被告乙○○所負連帶清償之債務高達八百九十五萬六千二百八十二元，另有
    利息、違約金，被告間成立贈與契約之日期、系爭不動產房屋部分九十年度課稅
    現值為十四萬一千一百元（參照財政部臺灣省中區國稅局大智稽徵所之歸戶財產
    查詢清單）、土地部分公告現值亦僅值一百九十一萬一千元（參照被告所提出之
    土地登記謄本）均尚不足清償其對原告之債務等情，而被告乙○○其財產除系爭
    不動產外，雖尚有(一)臺中市○○路五十九巷六十五弄二一、二三號地下室及(二)投
    資寶三公司五百股，價值有五百萬元等財產，然地下室當時之課稅現值亦僅為二
    萬一千三百十二元，關於投資寶三公司部分，縱使不考量寶三公司現因經濟困窘
    無力償債之情形，亦以其投資當時之價值五百萬元計算，被告乙○○之財產連同
    其移轉予被告戊○○之系爭不動產之價值，亦僅七百零七萬三千四百一十二元（
    即141100+0000000+21312+500000=0000000），尚不足清償借款時其所保證之債
    務，其竟於借款後將系爭不動產贈與及移轉登記於被告戊○○，其行為顯然已害
    及原告之債權。從而，原告本於前揭規定，請求撤銷被告乙○○與戊○○間於九
    十一年年二月十八日，就不動產所為之贈與行為，及同年三月五日之所有權移轉
    登記行為，即屬正當，應予准許。至於被告以寶三公司於九十一年八月間始遭銀
    行拒絕往來，被告於同年二月間即辦理系爭不動產過戶事宜，並無法預知寶三公
    司之財務狀況會變差云云，惟查，被告乙○○是否能預測寶三公司之財務狀況變
    差，核與上開聲請法院撤銷無償行為之要件無涉，是被告所辯尚難採信。再按，
    撤銷權兼具有形成權及請求權之性質，其行使除得撤銷債務人所為詐害債權之行
    為外，如債務人已據而履行該詐害行為之內容時，債權人並得請求受益人回復原
    狀，因此原告於本件併請求被告戊○○塗銷前開土地移轉之登記，亦屬依法有據
    ，併應准許之。
四、據上論結，原告之訴為有理由，依民事訴訟法第三百八十五條第一項前段、第七
    十八條、第八十五條第一項前段，判決如主文。
中　　　華　　　民　　　國　　九十一　　年　　十二　　月　　　十一　　　日
                                        臺灣臺中地方法院民事第三庭
~B法　　　官　許石慶　　許石慶
右為正本係照原本作成
如不服本判決，應於判決送達後二十日內，向本院提出上訴狀。
中　　　華　　　民　　　國　　九十一　　年　　 十二　　 月　　　九　　　日
~B法院書記官　　魏愛玲
